臺灣屏東地方法院刑事判決              100年度易字第547號
公  訴  人  臺灣屏東地方法院檢察署檢察官
被      告  蔡永清
上列被告因違反毒品危害防制條例案件，經檢察官提起公訴（10
0 年度毒偵字第895 號），被告於準備程序就被訴事實為有罪之
陳述，本院合議庭裁定由受命法官獨任進行簡式審判程序，並予
判決如下：
    主  文
蔡永清施用第二級毒品，累犯，處有期徒刑陸月，如易科罰金，
以新臺幣壹仟元折算壹日。
    事  實
一、蔡永清前因施用毒品案件，經臺灣高雄地方法院（下稱高雄
    地院）以98年審毒聲字第1519號裁定送觀察、勒戒，認無繼
    續施用毒品之傾向，於民國99年1 月13日執行完畢釋放；又
    因公共危險案件，經高雄地院以98年度審交簡字第2941號判
    決有期徒刑2 月確定，於99年3 月27日縮刑期滿執行完畢。
    再於99年間因施用毒品案件，經高雄地院以99年度簡字第24
    84號判處有期徒刑5 月確定。詎不知悔改，竟於前揭觀察、
    勒戒執行完畢釋放後5 年內，基於施用第二級毒品甲基安非
    他命之犯意，於100 年1 月11日凌晨2 時許，在位於屏東縣
    里港鄉○○村○○路29之42號住處房間內，以將甲基安非他
    命加入玻璃球後燒烤吸食所產生煙霧之方式施用第二級毒品
    甲基安非他命1 次。嗣因其係毒品調驗人口，為警通知接受
    採尿檢驗，並於同年1 月15日上午11時許在警局接受採尿，
    嗣經送驗結果呈甲基安非他命代謝物陽性反應，始悉上情。
二、案經屏東縣政府警察局里港分局報請臺灣屏東地方法院檢察
    署檢察官偵查起訴。
    理  由
一、本件被告蔡永清所犯係死刑、無期徒刑或最輕本刑為3 年以
    上有期徒刑以外之罪，亦非屬臺灣高等法院管轄第一審之案
    件，其於準備程序中就被訴事實為有罪陳述，經本院告知簡
    式審判程序之旨，並聽取當事人意見後，本院合議庭依刑事
    訴訟法第273 條之1 第1 項為裁定，由受命法官獨任進行簡
    式審判程序。又簡式審判程序之證據調查，依刑事訴訟法第
    273 條之2 規定，不受同法第159 條第1 項審判外陳述排除
    之限制；再被告對於卷內各項證據亦不爭執證據能力，復無
    事證顯示有何違法取得或類此瑕疵之情，故卷內所列各項證
    據，自均有證據能力，合先敘明。
二、上揭犯罪事實，業據被告蔡永清於本院審理中坦承不諱，其
    尿液經送驗結果呈甲基安非他命陽性反應等情，亦有屏東縣
    政府警察局里港分局毒品案件涉嫌人尿液採證編號姓名對照
    表、臺灣檢驗科技股份有限公司濫用藥物檢驗報告各1 份在
    卷可稽，上述鑑驗結果，係檢驗機關本於專業知識及以精密
    儀器或科學檢驗方法所得之結論，自可憑信。此外，尚有採
    證照片2 張等附卷可參，是認被告就上開施用毒品之任意性
    自白與事實相符，堪採信為證據。從而本件罪證明確，被告
    犯行洵足認定，應依法論科。
三、查93年修正施行之毒品危害防制條例就施用毒品者，祇於「
    初犯」及「5 年後再犯」二種情形，有其追訴條件之限制，
    即須於初犯經觀察、勒戒或強制戒治釋放後，5 年內均無施
    用毒品之行為，始能認其前所實施之觀察、勒戒或強制戒治
    已足遮斷毒癮，而得於5 年後再犯時，再予適用初犯之規定
    ，重行觀察、勒戒等程式。倘5 年內已經再犯，被依法追訴
    處罰，縱其第3 次（或第3 次以上）施用毒品之時間在初犯
    釋放5 年以後，即與「5 年後再犯」之情形有別，且因已於
    「5 年內再犯」，顯見其再犯率甚高，原實施觀察、勒戒或
    強制戒治，已無法收其實效，而無5 年戒斷期之存在，自無
    再經觀察、勒戒及強制戒治之必要，應由檢察官逕行起訴（
    最高法院95年度台非字第59號、第65號判決意旨、95年度第
    7 次刑庭會議決議意旨參照）。本件被告有如事實欄所示多
    次施用毒品案件之論罪科刑紀錄，有高等法院被告前案紀錄
    表1 份在卷可查，參諸前揭判決及決議意旨，自無再經觀察
    、勒戒及強制戒治之必要，本院自應依法就被告本次施用毒
    品之犯行予以論罪科刑，併予敘明。
四、按甲基安非他命屬毒品危害防制條例第2 條第2 項第2 款規
    定之第二級毒品，不得持有及施用，故核被告所為，係犯毒
    品危害防制條例第10條第2 項之施用第二級毒品罪。被告施
    用前持有第二級毒品之低度行為，為其該次施用第二級毒品
    之高度行為所吸收，不另論罪。另被告有上揭犯罪事實欄所
    述經有期徒刑宣告及執行完畢之情形，此有臺灣高等法院被
    告前案紀錄表1 份附卷可按，被告於有期徒刑執行完畢後，
    5 年以內故意再犯本件有期徒刑以上之罪，構成累犯，應依
    刑法第47條第1 項規定予以加重其刑。爰審酌被告前已因施
    用毒品犯行經觀察勒戒及刑之執行，竟仍故態復萌，無視於
    毒品對於自身健康之戕害及國家對於杜絕毒品犯罪之禁令，
    惟衡酌施用毒品係屬自戕行為，犯罪手段尚屬平和，亦未因
    此而危害他人，所生損害尚非鉅大，且被告於犯後於本院審
    理時坦承犯行，尚見悔意之犯罪後態度，另施用毒品者均有
    相當程度之成癮性及心理依賴，其犯罪心態與一般刑事犯罪
    之本質並不相同，應側重適當之醫學治療及心理矯治為宜等
    一切情狀，爰量處如主文所示之刑，併諭知易科罰金之折算
    標準。
據上論斷，應依刑事訴訟法第273 條之1 第1 項、第299 條第1
項前段，毒品危害防制條例第10條第2 項，刑法第11條、第47條
第1 項、第41條第1 項前段，判決如主文。
本案經檢察官許英輝到庭執行職務
中    華    民    國   100    年    7     月    12    日
                  刑事第四庭    法  官  李謀榮
以上正本證明與原本無異。
如不服本判決應於收受判決後10日內向本院提出上訴書狀，並
應敘述具體理由；其未敘述上訴理由者，應於上訴期間屆滿後
20日內向本院補提理由書（均須按他造當事人之人數附繕本）
「切勿逕送上級法院」。
中    華    民    國   100    年    7     月    12    日
                                書記官  蔡進吉
附錄本件論罪科刑法條：
毒品危害防制條例第10條
施用第一級毒品者，處6 月以上5 年以下有期徒刑。
施用第二級毒品者，處3 年以下有期徒刑。